【裁判字號】    97,訴緝,73
【裁判日期】    970702
【裁判案由】    殺人未遂
【裁判全文】
臺灣板橋地方法院刑事判決              97年度訴緝字第73號
公  訴  人  臺灣板橋地方法院檢察署檢察官
被      告  甲○○
選任辯護人  余忠益律師
上列被告因殺人未遂案件，經檢察官提起公訴（93年度偵字第
14378號），本院判決如下：
    主  文
甲○○無罪。
    事實及理由
一、本件公訴意旨略以：被告甲○○與乙○○原係朋友，二人因
    金錢往來發生糾紛，被告竟與林天賜（業經本院判決無罪確
    定）共同基於殺人之犯意聯絡，於民國九十二年九月八日上
    午八時四十分許，由林天賜持預藏之西瓜刀至臺北縣板橋市
    ○○街九十巷二十二號前，自乙○○身後砍殺三刀，致使乙
    ○○受有背部約二十公分長、深及胸腔，左上臂約十三公分
    長、一‧五公分深及左腋下約七公分長、一公分深等三處刀
    傷，幸即時送醫，乙○○始未喪命，林天賜殺害乙○○未果
    ，旋自上開巷尾登上甲○○事先備妥接應之機車逃逸，因認
    被告涉犯刑法第二百七十一條第二項、第一項之殺人未遂罪
    嫌。
二、按犯罪事實應依證據認定之，無證據不得認定犯罪事實，不
    能證明被告犯罪者，應諭知無罪之判決，刑事訴訟法第一百
    五十四條第一項、第三百零一條第一項分別定有明文。次按
    現行刑事訴訟法並無禁止被害人於公訴程序為證人之規定，
    自應認被害人在公訴程序中具有證人適格（即證人能力），
    然被害人與一般證人不同，其與被告處於絕對相反之立場，
    其陳述之目的，在使被告受刑事訴追處罰，內容未必完全真
    實，證明力自較一般證人之陳述薄弱。故被害人縱立於證人
    地位而為指證及陳述，且其指證、陳述無瑕疵可指，仍不得
    作為有罪判決之唯一依據，應調查其他證據以察其是否與事
    實相符，亦即仍須有補強證據以擔保其指證、陳述之真實性
    ，始得採為斷罪之依據（最高法院九十四度臺上字第三三二
    六號判決意旨）。
三、公訴人認被告涉犯殺人未遂罪嫌，無非以告訴人乙○○之指
    述，及卷附亞東紀念醫院診斷證明書、函覆、病歷摘要各一
    件及傷勢照片六張暨被告簽發之本票二紙等證據，為其論述
    之依據。訊據被告承認與乙○○有金錢糾紛，曾簽立票面金
    額各為新臺幣十萬元之本票二紙予乙○○等情不諱，惟堅詞
    否認犯罪，辯稱：伊不知何人殺乙○○，伊並未與林天賜謀
    議，也沒有騎車接應林天賜等語。
四、經查：
  (一)乙○○於九十二年九月八日上午八時四十分許，在臺北縣板
    橋市○○街九十巷二十二號前，遭人持刀砍殺，因此受有背
    部約二十公分長、深及胸腔，左上臂約十三公分長、一‧五
    公分深及左腋下約七公分長、一公分深等三處刀傷，幸即時
    送醫始獲救之事實，業據證人即告訴人乙○○於警詢、偵查
    及本院九十三年度訴字第一八八０號被告林天賜被訴殺人未
    遂刑事案件審理時證述在卷（見九十三年度他字第四六六四
    號偵查卷宗第二頁至第四頁、第十五頁至第十七頁、第六十
    五頁，本院九十三年度訴字第一八八０號刑事卷宗第八十九
    頁），並有卷附之亞東紀念醫院九十三年六月四日亞歷字第
    ０九三六四一０二三九號函、病歷資料、傷勢照片、診斷證
    明書及同院九十三年十二月二十一日亞歷字第０九三六四一
    ０五七三號函等證據在卷可稽（見九十三年度他字第四六六
    四號偵查卷第八頁至第十頁、第二十六頁，本院九十三年度
    訴字第一八八０號刑事卷宗第三十七頁），固堪予認定。惟
    此僅乃客觀事實之存在，仍須其他積極證據，始得認定係被
    告殺乙○○未遂。
  (二)證人乙○○雖始終指稱：是被告與林天賜共同謀議砍殺伊云
    云。然觀諸乙○○於九十二年九月十一日第一次警詢時供述
    ：伊當時遭不詳男子持刀自背後殺傷，轉身後看到被告在現
    場，離案發現場約二十至三十公尺，因為被告欠伊二十餘萬
    元，僅還四萬元，可能係借貸關係，引起被告不滿才遭殺傷
    之情節（見九十三年度他字第四六六四號偵查卷宗第十六頁
    、第十七頁），顯然乙○○無法辨識砍伊之人，且其指述被
    告因債務糾紛謀議殺伊云云，乃全然出於主觀之臆測，則縱
    使乙○○提出被告簽發之本票影本二紙附卷供參（見同上偵
    查卷第七十一頁），亦不得據此即逕認被告確與他人共同謀
    議殺人。
  (三)再者，證人乙○○於四次警詢中，從未指稱被告騎機車接應
    下手者離去之情節（見同上偵查卷第二頁至第四頁、第十五
    頁至第二十四頁）。然乙○○嗣於九十三年八月二十七日檢
    察官訊問時，竟改稱：是林天賜從背後砍伊，伊回頭看，看
    見被告載走林天賜，被告是從伊背後之巷子接應林天賜逃走
    云云（見九十三年度他字第四六六四號偵查卷第六十五頁至
    第六十八頁），再於本院九十三年度訴字第一八八０號刑事
    案件九十四年四月七日審理時證稱：「（你看到什麼狀況？
    ）我看到甲○○騎乘機車把林天賜載往綠緹街方向離開。」
    、「（當時甲○○有無戴安全帽？）有。」、「（那你怎麼
    能肯定他就是甲○○？）他的體格很好認。」云云（見本院
    九十三年度訴字第一八八０號刑事卷宗第九十頁、第九十一
    頁），核與先前之指述多所歧異，顯有瑕疵可指，且僅憑體
    型認定被告在場，亦嫌速斷，難以遽信為真。又同案被告林
    天賜始終否認係其下手砍殺乙○○，亦否認與被告有何殺乙
    ○○之犯意聯絡或行為分擔（見本院九十三年度訴字第一八
    八０號刑事卷宗第四十一頁、第一０八頁至第一一０頁），
    而案發現場並查無監視錄影畫面，亦無其他目擊者見聞案發
    過程，此節另據證人乙○○於本院九十三年度訴字第一八八
    ０號刑事案件審理時供述在卷（見該刑事卷宗第九十九頁）
    ，益見證人乙○○之指述，非但顯有瑕疵可指，且乏其他補
    強證據足以參核印證其證詞之真實性，自無從採為認定被告
    犯罪之證據。
四、綜上所述，公訴人所舉證據，均尚不足以證明被告有殺乙○
    ○未遂之犯行，本院復查無其他積極證據足認被告有公訴人
    所指之殺人未遂犯行，不能證明被告犯罪，依法即應諭知被
    告無罪之判決。
據上論斷，應依刑事訴訟法第三百零一條第一項，判決如主文。
本案由檢察官朱立豪提起公訴，經檢察官林珮菁到庭執行職務。
中    華    民    國    97    年    7     月    2     日
                  刑事第九庭  審判長法  官  樊季康
                                    法  官  張筱琪
                                    法  官  劉元斐
上列正本證明與原本無異。
檢察官如不服本判決，應於判決送達後十日內敘明上訴理由，向
本院提出上訴狀（應附繕本）。
                                    書記官  張懿端
中    華    民    國    97    年    7     月    7     日


司法院資訊處製作；財團法人民間司法改革基金會備份。
